臺灣高等法院臺南分院刑事判決　　　　100年度上訴字第140號
上　訴　人
即　被　告　王麒翔
上列上訴人因毒品危害防制條例案件，不服臺灣雲林地方法院99
年度訴字第737號中華民國99年12月27日第一審判決（起訴案號
：臺灣雲林地方法院檢察署99年度毒偵字第1054號），提起上訴
，本院判決如下：
    主  文
上訴駁回。
    理  由
一、按刑事訴訟法第350條、第361條、第362條、第367條規定，
    不服地方法院之第一審判決而上訴者，須提出上訴書狀，並
    應敘述具體理由，此為上訴必備之程式；如所提之書狀未敘
    述上訴理由，或僅曾以言詞陳述上訴理由者，均應於上訴期
    間屆滿後20日內補提理由書於第一審法院。第一審法院經形
    式審查，認逾期未補提上訴理由者，應定期間先命補正；逾
    期未補正者，為上訴不合法律上之程式，應以裁定駁回。倘
    已提出上訴理由，但所提非屬具體理由者，則由第二審法院
    以上訴不合法律上之程式，判決駁回。而所謂具體理由，必
    係依據卷內既有訴訟資料或提出新事證，指摘或表明第一審
    判決有何採證認事、用法或量刑等足以影響判決本旨之不當
    或違法，而構成應予撤銷之具體事由，始克當之（例如：依
    憑證據法則具體指出所採證據何以不具證據能力，或依憑卷
    證資料，明確指出所為證據證明力之判斷如何違背經驗、論
    理法則）；倘僅泛言原判決認定事實錯誤、違背法令、採証
    違法、判決不公、量刑失之過重或輕縱，而未依上揭意旨指
    出具體事由，或形式上雖已指出具體事由，然該事由縱使屬
    實，亦不足以認為原判決有何不當或違法者（例如：對不具
    有調查必要性之證據，法院未依聲請調查亦未說明理由，或
    援用證據不當，但除去該證據仍應為同一事實之認定），皆
    難謂係具體理由，而應認其上訴為不合法律上之程式（最高
    法院97年台上字第892號判決、97年台上字第3267號判決意
    旨及法院辦理刑事訴訟案件應行注意事項第162點參照）。
    再按刑事訴訟法第367條增定「上訴書狀未敘述理由」，由
    第二審法院審判長定期間先命補正之規定，依其文義，僅指
    未敘述「理由」，而非未敘述「具體理由」，即係針對全然
    未敘述理由之上訴書狀所為規範，自不包括已敘述之理由係
    空泛、不具體者在內，觀諸同法第361條第3項之修正理由之
    說明：「上訴理由是否具體，係屬第二審法院審查範圍，不
    在命補正之列」，益足徵之。是第二審法院僅須對於完全未
    敘述理由之上訴書狀，定期命補正；對於載有具體或空泛（
    不具體）理由之上訴書狀，則無庸裁定命補正（最高法院98
    年台上第4476號、98年台上字第3911號判決意旨可資參照）
    。
二、本件上訴人即被告王麒翔上訴意旨略以：上訴人即被告王麒
    翔犯後深感悔意，已至雲林縣虎尾鎮若瑟醫院接受美沙冬替
    代療法五個月，現已擺脫毒品之控制，且有份擔任司機工作
    ，為此懇求再給被告一次自新的機會，讓被告有可以持續接
    美沙冬替代療法，使被告重生，也面對社會的信心，並能賺
    錢清償債務，不然重擔將落在被告老母親身上，更讓被告心
    理有無比的壓力等語。應認上訴人形式上並非完全未敘述理
    由，自無庸裁定命其補正，合先敘明。
三、惟查，原審判決以被告所涉犯者為毒品危害防制條例第10條
    第1項、第2項之施用第一、二級毒品罪，非死刑、無期徒刑
    、最輕本刑為3年以上有期徒刑之罪或高等法院管轄第一審
    案件。於原審法院行準備程序時，被告就被訴事實為有罪之
    陳述，經告知簡式審判程序之旨，並聽取檢察官及被告之意
    見後，依刑事訴訟法第273條之1第1項裁定由受命法官獨任
    進行簡式審判程序。並敘明被告對於犯罪事實，於原審審理
    程序（原審卷第20頁、24頁、25頁）坦承不諱，並有其所有
    供施用海洛因與甲基安非他命使用之鋁箔包吸食器1組、玻
    璃球吸食器1個、海洛因殘渣袋1只等物扣案可資佐證。且被
    告為警持搜索票至其住處搜索，並得其同意採尿，經送往正
    修科技大學超微量研究科技中心以氣相層析質譜儀GC/MS檢
    驗之結果，確呈毒品嗎啡、甲基安非他命陽性反應，此有本
    院99年度聲搜字第381號搜索票、雲林縣警察局虎尾分局查
    獲毒品嫌犯尿液送檢真實姓名對照表、正修科技大學超微量
    研究科技中心99年8月23日尿液檢驗報告各1紙附卷可稽（見
    警卷第4頁、偵卷第27、28頁）。復有被告於上開時、地為
    警搜索而查獲時之搜索扣押筆錄、扣押物品目錄表各1份、
    現場照片6張在卷足參（見警卷第5至8頁、第12至14頁）。
    足認被告上開任意性自白與事實相符，而應予依法論科。並
    審酌被告前有施用毒品之前科，有臺灣高等法院被告前案紀
    錄表在卷可參，素行尚可，且無視毒品對於自身健康之戕害
    及國家對杜絕毒品犯罪之禁令，不思悔改，徹底袪除施用毒
    品之惡習，殊不可取，然考量被告施用毒品之犯行，本質上
    乃屬戕害自己身心健康之行為，尚未有嚴重破壞社會秩序或
    侵害他人權益之情形，且犯後坦承犯行，態度良好，暨其自
    陳目前擔任預拌混凝土司機、月收入約2萬多元、高職肄業
    、家中有母親、自己之債務問題恐因入監而落在母親身上，
    目前定期至若瑟醫院服用美沙酮進行戒癮治療等一切情狀，
    而量處有期徒刑11月，應認已就刑法第57條有關量刑事項已
    充分審酌。從形式上觀察，原判決並無認定事實錯誤、量刑
    失當或違背法令之情形可言；次查：按刑罰之量定，固屬法
    院自由裁量之職權行使，惟刑事審判之量刑，在於實現刑罰
    權之分配的正義，故法院對科刑判決之被告量刑，應符合罪
    刑相當原則，使罰當其罪，以契合人民之法律感情。此所以
    刑法第57條明定科刑時應審酌一切情狀，尤應注意該條所列
    各款情形，以為科刑輕重之標準。又刑之量定首在矯治、改
    善行為人反社會危險性，因此科刑時除應注意審酌該條第9
    款犯罪所生之客觀影響外，對於其餘依據主觀主義及防衛社
    會之精神所釐訂行為人主觀上之犯罪動機、犯罪時所受之刺
    激等項，仍應特別加以審酌，茲原審判決既已審酌上開各情
    節，而為量刑之依據，經核並未逾越法定刑度或違背罪刑相
    當原則及比例原則，原判決所宣告如上揭之刑，應認無量刑
    過重之違誤，則上訴人顯未依據卷內既有訴訟資料或提出原
    審就被告所犯上開之罪量處上開之刑有何違法、不當之處；
    又原判決採證認事核與經驗法則及論理法則尚無違背；上訴
    人僅以上開理由，而指摘原判決不當，尚難認上訴理由為有
    具體理由。且依上訴人上訴之理由，亦無從認原判決有何採
    證、認事、用法或量刑等足以影響判決本旨之不當或違法，
    而構成應予撤銷之具體事由，揆之上開最高法院判決意旨，
    是認上訴人之上訴顯不合法律上之程式，爰依刑事訴訟法第
    367條前段之規定，駁回其上訴，並不經言詞辯論為之。
四、據上論斷，應依刑事訴訟法第367條前段、第372條，判決如
    主文。
中    華    民    國  100    年     2     月     9    日
                  刑事第四庭    審判長法  官  吳志誠
                                      法  官  羅心芳
                                      法  官  吳森豐
以上正本證明與原本無異。
如不服本判決應於收受送達後10日內向本院提出上訴書狀，其未
敘述上訴理由者，並得於提起上訴後10日內向本院補提理由書（
均須按他造當事人之人數附繕本）「切勿逕送上級法院」。
                                      書記官  岑  玢
中    華    民    國  100    年     2     月     9    日